臺灣臺北地方法院刑事判決
111年度審交易字第15號
公  訴  人  臺灣臺北地方檢察署檢察官
被      告  陳聰明


            黃婉如


上列被告因過失傷害案件，經檢察官提起公訴（110年度調院偵
字第330號），本院判決如下：
    主  文
陳聰明、黃婉如犯過失傷害罪，各處罰金新臺幣壹萬元，如易服
勞役，均以新臺幣壹仟元折算壹日。
    事  實
一、陳聰明於民國109年12月26日中午12時39分許，駕駛車牌號
    碼000-00號營業小客車（下稱甲車），搭載乘客黃婉如沿臺
    北市信義區忠孝東路5段東往西方向行駛，駛至忠孝東路5段
    789號前，應注意不得在劃有紅線路段臨時停車下客，而依
    當時情形，並無不能注意之情事，竟在上址紅線路段臨時停
    車讓乘客黃婉如下車，而黃婉如開啟車門時，原應注意後方
    有無來車，竟疏未注意及此，適有未注意車前狀況之劉承執
    騎乘車牌號碼000-000號普通重型機車（下稱乙車）自甲車
    右後方前駛至甲車右方，黃婉如自甲車內貿然開啟右後車門
    ，與乙車發生擦撞，劉承執人車倒地，並受有左上肢擦傷、
    左膝挫傷（起訴書誤植為左膝疼痛，應予更正）之傷害。
二、案經劉承執訴由臺北市政府警察局信義分局報請臺灣臺北地
    方檢察署檢察官偵查起訴。
 理  由
壹、證據能力部分：
    本案據以認定事實之供述證據，公訴人、被告陳聰明及黃婉
    如於本院言詞辯論終結前均未爭執其證據能力，經審酌該等
    證據之取得並無違法，且與本案待證事實具有關聯性，依刑
    事訴訟法第159條之5之規定，自有證據能力；至所引非供述
    證據部分，與本案事實具自然關聯性，且非公務員違背法定
    程序所取得，依同法第158條之4規定反面解釋，亦具證據能
    力。
貳、實體部分：
一、認定事實所憑之證據及理由：
    訊據被告陳聰明、黃婉如固坦承有於前揭時、地停車後，被
    告黃婉如欲開啟右後車門下車時，車門擦撞乙車，惟均矢口
    否認有何過失傷害犯行，被告陳聰明辯稱：我很緊鄰路邊停
    車，馬路到處都是紅線，客人指定要我停哪我一定照客人的
    指示，是告訴人劉承執故意來撞甲車右後車門云云；被告黃
    婉如則以：我有兩段式開啟車門，是告訴人騎車衝的很快，
    我沒有過失云云。經查：
　㈠被告陳聰明有於前揭時間，駕駛甲車搭載乘客即被告黃婉如
    ，於前揭劃有紅線之地點臨時停車欲下客，被告黃婉如則開
    啟右後車門欲下車，車門與自甲車右後方駛至之乙車擦撞，
    告訴人因而受有前揭傷害等情，業據被告2人於警詢時坦認
    無誤（見偵字卷第9、17、41、43頁），核與證人即告訴人
    於警詢之指證情節相符（見偵字卷第25、42頁），且有臺北
    市政府警察局道路交通事故現場圖、補充資料表、調查報告
    表㈠㈡、採證照片（含案發當時監視器錄影畫面翻拍、路口全
    景及甲、乙車等照片）在卷可佐（見偵字卷第39至40、44至
    45、49至50頁），堪以認定。
  ㈡按汽車於設有禁止臨時停車標誌、標線處所不得臨時停車；
    汽車臨時停車，乘客開啟車門時，應注意行人、其他車輛，
    並讓其先行，道路交通安全規則第111條第1項第3款、第112
    條第5項第3款分有明文，此各為一般駕駛人、汽車乘客所應
    知悉，並應確實遵守，查被告陳聰明行為時年滿00歲，且領
    有營業小型車駕駛執照，被告黃婉如則年滿00歲，均為具有
    正常智識及相當經驗之人，堪認依其等能力均應注意上開法
    定義務，且本案交通事故發生當時天候晴，有日間自然光線
    ，道路狀態為路面乾燥無缺陷無障礙物之柏油市區道路，視
    距良好等節，有前引案發當時監視器錄影畫面翻拍照片及道
    路交通事故調查報告表㈠可佐，是依當時情形，並無不能注
    意之情事。復據告訴人於警詢時指證：當時我要直行，從甲
    車右側行駛，結果甲車副駕駛座後方乘客開啟車門，撞到我
    左手小拇指後，我機車往右倒地等語（見偵字卷第42頁），
    核與前引案發時告訴人機車倒地照片所示乙車倒地情形相符
    ，足認被告黃婉如開啟車門時，確實未注意後方告訴人機車
    致擦撞告訴人乙車，而非告訴人刻意衝撞。
  ㈢本案事故前經檢察官送請臺北市車輛行車事故鑑定會鑑定結
    果，認被告陳聰明駕車在設有禁止臨停標線處所停車及被告
    黃婉如開啟車門未注意來往車輛，均為本案事故之肇事次因
    ，有該鑑定會鑑定意見書（案號：0000000000、會次110年
    第82次第3案）在卷可參（見調院偵字卷第27至30頁），亦
    同此認定。
　㈣是被告陳聰明駕車違規於前揭劃有紅線之地點臨時停車下客
    ，被告黃婉如開啟車門時則疏未注意後方告訴人機車讓其先
    行，被告2人就本案事故之肇生，自有未注意上開法定義務
    之過失，而被告2人之過失行為，依案發當時之情狀而為客
    觀事後審查，咸認足以發生告訴人之傷害結果，兩者間確有
    相當因果關係無訛。
　㈤又刑事過失責任之認定，並不因被害人與有過失而免除或影
    響其成立與否，被害人與有過失之情節輕重，至多僅係酌定
    雙方民事損害賠償責任之依據。被告2人前揭過失責任，自
    不因本案告訴人騎車未注意車前即前方有甲車臨時停車及甲
    車乘客欲開啟車門下車之情況並採取必要之煞停等措施而解
    免，是被告2人所辯前詞，純屬卸責，實非可採。
  ㈥綜上，本案事證明確，被告犯行堪可認定，應依法論科。
二、論罪科刑：
  ㈠法律適用：
　　核被告2人所為，各係犯刑法第284條第1項前段之過失傷害
    罪。
　㈡量刑審酌：
　　爰以行為人責任為基礎，審酌被告陳聰明駕駛營業小客車違
    規臨時停車，被告黃婉如身為乘客開啟車門下車時亦有不慎
    ，其等因而肇生本案事故，致告訴人受傷，實有不該，兼衡
    其等僅坦承客觀事實且迄未賠償告訴人所受損害之犯後態度
    （告訴人於審理陳稱希望被告2人各賠償新臺幣【下同】6萬
    5,000元財物損失，被告2人則均表明不願意賠償等情）、被
    告2人為本案事故肇事次因之過失情節程度、告訴人傷勢非
    重、被告陳聰明於審理時自述高中畢業之智識程度、已婚、
    有成年子女、現擔任計程車司機、須扶養配偶等生活狀況、
    被告黃婉如於審理時自述高中肄業之智識程度、離婚、有成
    年子女、現因疫情放無薪假、須負擔家計等生活狀況（見審
    交易字卷第53頁），暨其等犯罪手段及無何前科之素行等一
    切情狀，各量處如主文所示之刑，並均諭知易服勞役之折算
    標準。
據上論斷，應依刑事訴訟法第299條第1項前段（依法院辦理刑事
訴訟案件應行注意事項第159點，判決書據上論結部分，得僅引
用應適用之程序法條），判決如主文。
本案經檢察官劉仕國提起公訴，檢察官黃耀賢到庭執行職務。
中　　華　　民　　國　　111 　年　　4 　　月　　6 　　日
                  刑事第二十庭  法  官  賴鵬年
以上正本證明與原本無異。 
如不服本判決應於收受送達後20日內向本院提出上訴書狀，並應
敘述具體理由；其未敘述上訴理由者，應於上訴期間屆滿後20日
內向本院補提理由書（均須按他造當事人之人數附繕本）「切勿
逕送上級法院」。告訴人或被害人如對於本判決不服者，應具備
理由請求檢察官上訴，其上訴期間之計算係以檢察官收受判決正
本之日期為準。 因疫情而遲誤不變期間，得向法院聲請回復原
狀。
                                書記官　萬可欣
中　　華　　民　　國　　111 　年　　4 　　月　　6 　　日
附錄本案論罪科刑法條全文： 
中華民國刑法第284條
因過失傷害人者，處1年以下有期徒刑、拘役或10萬元以下罰金
；致重傷者，處3年以下有期徒刑、拘役或30萬元以下罰金。